臺灣高等法院臺南分院刑事判決　　　　100年度上易字第542號
上訴人即被告　郭俊佐
上列上訴人即被告因詐欺案件，不服臺灣臺南地方法院100 年度
易字第319號中華民國100年7月20 日第一審判決（起訴案號：臺
灣臺南地方法院檢察署 100年度撤緩偵字第25號），提起上訴，
本院判決如下：
    主  文
上訴駁回。
    理  由
一、按不服地方法院之第一審判決而上訴者，應向管轄第二審之
    高等法院為之。提起上訴，應以上訴書狀提出於原審法院為
    之。上訴書狀應敘述具體理由。第二審法院認為上訴書狀未
    敘述理由者，應以判決駁回之。刑事訴訟法361條第1項、第
    2 項、第350條及第367條前段分別定有明文。而所謂不服第
    一審判決之具體理由，必係依據卷內既有訴訟資料或提出新
    事證，指摘或表明第一審判決有何採證認事、用法或量刑等
    足以影響判決本旨之不當或違法，而構成應予撤銷之具體事
    由，始克當之（例如：依憑證據法則具體指出所採證據何以
    不具證據能力，或依憑卷證資料，明確指出所為證據證明力
    之判斷如何違背經驗、論理法則）；倘僅泛言原判決認定事
    實錯誤、違背法令、量刑失之過重或輕縱，而未依上揭意旨
    指出具體事由，或形式上雖已指出具體事由，然該事由縱使
    屬實，亦不足以認為原判決有何不當或違法者（例如：對不
    具有調查必要性之證據，法院未依聲請調查亦未說明理由，
    或援用證據不當，但除去該證據仍應為同一事實之認定），
    皆難謂係具體理由，俾與第二審上訴制度旨在請求第二審法
    院撤銷、變更第一審不當或違法之判決，以實現個案救濟之
    立法目的相契合，並節制濫行上訴（最高法院97年度台上字
    第892號刑事判決意旨參照）。
二、被告上訴意旨略以：被告業已坦承認罪，並未規避罪責，並
    且設法儘快清償告訴人之金錢損失。惟因被告經營小生意，
    賺錢不易，但被告早已籌畫存款及分期清償告訴人之方案，
    而且時常主動以電話聯絡告訴人，並告知告訴人，被告絕對
    有還款之誠意，告訴人非但非常清楚被告目前情形，而且也
    同意被告分期清償債務方案，被告更無故意拖欠債務之惡意
    。原審並未本於刑事政策之考量及給予被告自新之機會，即
    以簡式審判程序審理結案，似乎以處罰被告為目的，卻忽略
    教化之刑事政策。爰提起上訴，請審酌被告犯罪後之態度及
    分期清償告訴人之誠意，且已與告訴人調解成立，被告前亦
    未曾因故意犯罪受有期徒刑以上刑之宣告，撤銷原判決並予
    被告緩刑之宣告云云。
三、原審因被告就被訴事實為有罪之陳述，並聽取被告之意見後
    ，裁定依簡式審判程序審理，據以判決認定上訴人即被告有
    詐欺犯行，係依憑被告於偵查及原審審理時之自白，核與告
    訴人林光滿於警詢、偵查中所為指述相符，並有臺南市安南
    區○○○路 5號之建物登記謄本、建物測量成果圖、地籍圖
    、被告郭俊佐名下之建物登記謄本 4份、被告郭俊佐於大眾
    銀行之往來交易明細1份、被告郭俊佐簽發之本票影本2紙及
    本票准予強制執行裁定在卷可稽，因認被告所為係犯刑法第
    339條第1項之詐欺取財罪。又被告基於同一詐欺犯意所為之
    接續取款行為，侵害同一被害人之財產法益，只論以一罪。
    核原判決已敘述其所憑之證據及其認定之理由。復敘明審酌
    被告見告訴人年事較高，向告訴人佯稱投資購買房屋，詐取
    50萬元，用於清償自己個人債務，雖事後坦承犯行，並與告
    訴人調解成立，且多次表示會分期清償，然均未按期償還；
    告訴人於原審審理時仍表示同意被告分期償還，然被告數次
    承諾還款，卻屢屢未依約按時履行，顯見被告故意拖延時程
    ，拒不賠償，惡性重大，及公訴人具體求處刑度等一切情狀
    ，量處被告有期徒刑 7月，從形式上觀察，原判決並無判決
    違背法令之情形存在。
四、按量刑之輕重，係屬事實審法院得依職權自由裁量之事項，
    苟以被告之責任為基礎，復已斟酌刑法第57條各款所列情狀
    而為刑之量定，復未逾越法定刑度，不容任意指為違法（最
    高法院96年台上字第7018號判決意旨參照）。復按凡在判決
    前已經受有期徒刑以上刑之宣告確定者，即不合於緩刑條件
    ，至於前之宣告刑已否執行，以及被告犯罪時間之或前或後
    ，在所不問，因而前已受有期徒刑之宣告，即不得於後案宣
    告緩刑（最高法院54年台非字第 148號判例意旨參照）。經
    查：
  (一)被告前因侵占案件，經本院以98年度上易字第 145號判決判
    處有期徒刑6月，已於98年5月26日確定等情，有臺灣高等法
    院被告前案紀錄表在卷可稽。本件原審於100年7月20日判決
    前，被告既經受有期徒刑以上刑之宣告確定，依上開說明，
    本案自不得再予緩刑之宣告。則原判決既為被告有罪之判決
    ，自不得再為被告緩刑之宣告。被告上訴理由認伊已與告訴
    人達成調解，且告訴人亦同意被告分期清償債務方案，被告
    亦無故意拖欠債務之惡意云云，指摘原判決未諭知被告緩刑
    為不當云云，顯與法未合。被告縱與告訴人達成調解，且告
    訴人亦同意被告分期清償債務方案，亦不能違法為被告緩刑
    之宣告。
  (二)次查，經核閱全卷，被告前於98年 3月10日即與告訴人在臺
    南市東區調解委員會達成調解，同意分期給付告訴人535,00
    0 元，有調解筆錄在卷可稽。惟僅依約給付告訴人35,000元
    ，其餘 500,000元則未給付。檢察官偵查中，被告表示認罪
    ，並同意緩起訴條件，檢察官爰於98年12月23日以98年度調
    偵字第359號緩起訴處分書，命被告應向告訴人支付500,000
    元，其履行方式為(一)98年12月31日支付30,000元；(二)99年10
    月20日支付100,000元；(三)100年 6月20日支付30,000元；(四)
    99年 1月至100年5月共17月，每月20日支付20,000元等情，
    亦有上開緩起訴處分書在卷可稽。詎被告並未依上開緩起訴
    條件履行，分文未支付告訴人，告訴人乃於98年 8月12日具
    狀向檢察官聲請撤銷緩起訴處分，經檢察官於99年 9月14日
    依職權以99年度撤緩字第 326號撤銷緩起訴處分，被告不服
    ，具狀聲請再議，其理由略以：因被告面臨財務上困境，以
    致於緩起訴期間內，無法履行原緩起訴處分條件等語，且被
    告因負擔胞弟之醫療費用，且須執行侵占案之易服社會勞動
    ，故無力履行緩起訴處分條件。惟被告胞弟已於99年 7月17
    日死亡，上開侵占案之易服社會勞動復已於99年 9月14日屆
    滿，被告已可履行原緩起訴處分條件云云。嗣經臺灣高等法
    院臺南分院檢察署駁回被告再議聲請，檢察官乃提起本件公
    訴等情，有上開撤銷緩起訴處分書、被告聲請再議狀及臺灣
    高等法院臺南分院檢察署99年度上聲議字第1234號處分書在
    卷可稽。原審於100年4月21日行準備程序，被告仍稱：「我
    現在在新竹有固定工作，一天有12,000元營業額，希望與告
    訴人協調，在 5月底前可以給付200,000元，剩下的300,000
    元，再分 6期償還」等語（原審卷第20頁）。告訴人乃同意
    被告方案，原審另訂 100年6月2日續行準備程序，惟被告並
    未到庭，告訴人到庭表示，被告打電話向其表示稱因 5月未
    標到會，所以沒有辦法在 5月底前匯款200,000元，要等到6
    月份標到會才能匯款云云（原審卷第23頁）。原審復訂期10
    0年6月30日續行準備程序，被告到庭，復陳稱：會首說要到
    100年7月10日才能給我會款，我再拿給告訴人」云云（原審
    卷第36頁反面）。原審乃未再等待，於告知被告簡式審判程
    序之旨，並聽取當事人意見後，裁定進行簡式審判程序，並
    定期宣判。被告於收受原判決後，於 100年8月1日提起本件
    上訴，仍未匯款予告訴人。計自98年 3月10日被告與告訴人
    達成調解之日起，迄本案被告提起上訴之日止，已逾 2年有
    餘；檢察官初亦徵得被告同意後予被告緩起訴處分，被告於
    聲請再議狀中，亦稱困境已除，已可履行緩起訴條件云云，
    詎被告迄今全未履行，分文未給付予告訴人；原審亦等候 2
    個月，被告每次到庭均信誓旦旦，表示次月一定可以給付，
    亦全未履行，被告顯無誠信可言。上訴意旨仍空言稱已擬妥
    分期清償方案，並指摘原審未予寬限清償期日云云，顯無可
    信。原判決既已敘明被告固與告訴人調解成立，並多次表示
    願分期清償，惟均未按期償還；被告多次承諾還款，卻屢未
    依約按時履行，顯見被告故意拖延時程，拒不賠償，惡性重
    大等語。已詳細記載其審酌科刑之一切情狀之理由，既未逾
    越法定刑度，又未濫用自由裁量之權限，刑度亦屬妥適，核
    無不當或違法之情形。被告上訴意旨徒以原審未予被告緩刑
    宣告為不當為由，而未具體指摘或表明原判決有何認定事實
    錯誤、違背法令或量刑等足以影響判決本旨之不當或違法，
    難謂已具體提出上訴理由。揆諸上開說明，本件上訴未敘述
    具體理由，其上訴不合法，應予駁回，並不經言詞辯論為之
    。
五、依刑事訴訟法第367條前段、第372條，判決如主文。
中    華    民    國   100    年    9     月    28    日
                  刑事第六庭    審判長法  官  董武全
                                      法  官  賴純慧
                                      法  官  林英志
以上正本證明與原本無異。
不得上訴。
                                      書記官  魏安里
中    華    民    國   100    年    9     月    28    日